最高法院刑事判決　　　　　　　　 110年度台上字第1552號
上　訴　人　代號00000000000B（真實姓名年籍詳卷）
選任辯護人　湯文章律師
　　　　　　邱一偉律師
上　訴　人　代號00000000000C（真實姓名年籍詳卷）
選任辯護人　湯文章律師
上列上訴人等因家暴妨害性自主案件，不服臺灣高等法院花蓮分
院中華民國109年9月10日第二審判決（109年度侵上訴字第1號，
起訴案號：臺灣花蓮地方檢察署107 年度偵字第4401、4402號）
，提起上訴，本院判決如下：
    主  文
上訴駁回。
    理  由
一、按刑事訴訟法第377 條規定，上訴於第三審法院，非以判決
    違背法令為理由，不得為之。是提起第三審上訴，應以原判
    決違背法令為理由，係屬法定要件。如果上訴理由書狀並未
    依據卷內訴訟資料，具體指摘原判決不適用何種法則或如何
    適用不當，或所指摘原判決違法情事，顯與法律規定得為第
    三審上訴理由之違法情形，不相適合時，均應認其上訴為違
    背法律上之程式，予以駁回。
二、本件原審審理結果，認定上訴人00000000000B、0000000000
    9C（下依序或稱Ｂ男、Ｃ男，或稱上訴人2 人）有所載家暴
    妨害性自主各犯行明確，因而維持第一審部分變更檢察官起
    訴法條，論處00000000000B犯成年人故意對少年強制猥褻 2
    罪刑、強制猥褻罪刑；又論處00000000000C犯強制猥褻罪刑
    之判決，駁回其等在第二審之上訴，已載敘其調查取捨證據
    之結果及憑以認定各該犯罪事實之心證理由，就Ｂ男否認猥
    褻犯行之辯詞認非可採，亦依調查所得證據予以論述，有卷
    存資料可資覆按。
三、上訴人2人上訴意旨略以：
㈠、Ｂ男部分：甲女（真實姓名年籍詳卷）之心理衡鑑報告距離
    案發時間已達7 年之久，且不排除係Ｃ男之行為所致，原審
    以心理衡鑑報告作為甲女供述之補強證據，就該報告距案發
    時間過久，期間無其他就診紀錄等情，未置一詞，另就甲女
    、乙女（與下載之Ａ女、陳○○、沈○○真實姓名均詳卷）
    指證案發時間前後不一，與Ａ女證述之被害時間亦不一致，
    ，自難互為補強，原審執甲女、乙女有瑕疵之指訴認定犯罪
    時間，於法有違；本事件揭露之過程、緣由，甲女、Ａ女及
    證人陳○○證述不同，甲女、乙女所述被害情節有違常情，
    乙女就犯罪方式之指證亦前後矛盾，報案前2 人均未告知被
    害經過，提告後甲女方密集看診，均與一般經驗法則有違，
    原審遽採為犯罪之部分論據，有違證據法則；依我國學制，
    甲女指述「國二升國三」對應年份應為民國99年，乙女指述
    「五專四年級升五年級」對應年份為100 年，依甲女所述，
    乙女遭猥褻時間發生在前，則2 人指訴之犯罪時間已有矛盾
    ，原判決更正起訴犯罪時間為99年，未說明認定之理由，有
    理由不備、矛盾之違誤；Ａ女、沈○○之證述及其提出之打
    田機照片，足徵打田機後方空間狹小，且依黃福仁之切結書
    ，打田機縱有大小但駕駛艙空間差距不大，原判決以打田機
    後方空間足讓甲女躺下，可容納其與甲女，並可趁乙女休息
    或睡著時伸入衣服對乙女猥褻，均與客觀事證不合；Ａ女證
    述打田機駕駛座後方躺下腳可伸直，與甲女、乙女證述不同
    ，原審未勘驗，查明打田機駕駛艙之玻璃及後方空間大小，
    遽為不利認定，有理由不備、調查未盡之違法。
㈡、Ｃ男部分：其犯後隨即向甲女道歉，始終坦承犯行，深表悔
    意態度良好，無前科紀錄，並積極尋求他人協助期能與甲女
    和解，原判決未審酌上情，予以緩刑宣告，理由欠備。
四、犯罪事實之認定、證據之取捨及證明力之判斷，俱屬事實審
    法院之職權，此項職權之行使，倘不違背客觀存在之經驗法
    則或論理法則，即不違法，觀諸刑事訴訟法第155 條第1 項
    規定甚明，自無許當事人任憑主觀妄指為違法而資為合法第
    三審上訴理由。又被害人之指訴、證人之供述前後稍有不符
    或相互間有所歧異，究竟何者為可採，事實審法院非不可本
    於經驗法則，斟酌其他情形，作合理之比較，定其取捨，若
    其基本事實之陳述與真實性無礙時，仍非不得予以採信，非
    謂一有不符或矛盾，即認其全部均為不可採信。
    原判決認定Ｂ男上開犯行，係綜合Ｂ男部分供述、證人即被
    害人甲女、乙女不利之證言，證人Ａ女、陳○○證詞，卷附
    LINE對話紀錄截圖、佛教慈濟醫療財團法人臺北慈濟醫院（
    下稱臺北慈濟醫院）病情說明及心理衡鑑結果，酌以所列其
    餘證據資料及案內其他證據調查之結果而為論斷，詳敘憑為
    判斷Ｂ男為成年人，行為時知悉甲女為未滿18歲之女子，甲
    女、乙女所指證上訴人於各所載時地，以所示強制方式猥褻
    得逞等證詞與事實相符，已分別該當前揭成年人故意對少年
    犯強制猥褻、強制猥褻各罪構成要件，復說明甲女、乙女對
    如何遭Ｂ男於打田機駕駛艙內伸手撫摸胸部或陰部之重要情
    節，前後供述一致，縱所陳部分細節略有差異，或就確切事
    發日期已無法確定，乃因時間經過，本難期其等記憶或供述
    精準所致，且無關乎遭猥褻被害基本犯罪事實之認定，不能
    遽認其等供述全部不可採；甲女、乙女於案發後選擇隱忍不
    發，未立即尋求協助或告知Ａ女，甲女未就醫治療等情，均
    難謂悖離常情，無礙於甲女、乙女供述真實性之判斷等情之
    理由綦詳，另本於證據取捨之職權行使，對於沈○○於第一
    審所稱甲女未曾與Ｂ男一起出去打田之說詞，Ｂ男使用之打
    田機駕駛座後方空間是否寬敞，臺北慈濟醫院出具之心理衡
    鑑結果距離本部分時間已久等各情，何以委無足採，或不足
    為Ｂ男有利之認定，上訴人執以辯稱甲女、乙女指證有疑，
    或謂有誣指可能等詞，均要非可採，併於理由內論駁明白。
    凡此，概屬原審採證認事職權之適法行使，所為論斷說明，
    與經驗法則及論理法則俱屬無違，無所指未依證據認定事實
    、不載理由或理由矛盾之違法。又原判決所引用Ａ女、陳○
    ○等證詞及卷附臺北慈濟醫院心理衡鑑結果，係用以證明甲
    女、乙女於案發後出現不願接觸Ｂ男，憂鬱、焦慮等情緒異
    常或創傷反應，此等事項為證人親身經歷之事實，而非轉述
    引用甲女、乙女告知Ｂ男有對其等為猥褻之加害過程，自具
    補強證據之適格，勾稽其餘證據資料，信屬事實，採為判斷
    甲女、乙女指證Ｂ男此部分對其猥褻供述證明力之部分佐證
    ，難謂採證違法。既非僅以甲女、乙女不利於Ｂ男之證言為
    採證之唯一證據，且綜合調查所得之各直接、間接證據而為
    合理推論，自非法所不許，無所指欠缺補強證據之違法。
五、法院不得就未經起訴之犯罪審判，刑事訴訟法第268 條定有
    明文。又犯罪是否已經起訴，應以起訴書依刑事訴訟法第26
    4 條第2項第2款規定所記載之「犯罪事實」為準。而此「犯
    罪事實」之重要內容，包括犯罪構成要件事實及所組成之具
    體「人、事、時、地、物」等基本要素，亦即與犯罪成立具
    有重要關係之基本社會事實。是起訴書犯罪事實欄就犯罪之
    時間、地點、方法、態樣，以及適用法律有關事項之記載，
    如存在「無礙於辨別起訴犯罪事實同一性」之明顯闕漏，法
    院非不得予以究明及更正補充，並據以認定犯罪事實，惟仍
    應兼顧被告受憲法保障之防禦權，自屬當然。原判決犯罪事
    實一、㈠、㈡部分，固係更正起訴書所載犯罪時間「100年7
    、8月」為「99年7、8 月間」，惟此係綜合觀察甲女證述之
    整體內容及我國學制、甲女年齡，參酌Ｂ男、乙女之供證所
    為認定，所指Ｂ男對甲女所為強制猥褻犯行之基本社會事實
    仍屬同一，不致與其他犯罪互相混淆，難認已脫逸起訴範圍
    ，法院自得本於職權而為正確之事實認定，又Ｂ男此部分強
    制猥褻犯行時間，第一、二審均為相同認定，原審審理時已
    告知此部分犯罪事實，自無侵害其訴訟防禦權，上訴意旨任
    意指摘為違法，並非適法之第三審上訴理由。
六、刑事訴訟法所稱依法應於審判期日調查之證據，係指與待證
    事實有重要關係，在客觀上顯有調查必要性之證據而言，其
    範圍並非漫無限制，必其證據與判斷待證事實之有無，具有
    關聯性，得據以推翻原判決所確認之事實，而為不同之認定
    ，若僅枝節性問題，或所證明之事項已臻明確，或就同一證
    據再度聲請調查，自均欠缺其調查之必要性，未為無益之調
    查，無違法可言。又當事人、辯護人等聲請調查之證據，有
    無調查之必要，屬事實審法院自由裁量行使之範疇。原判決
    綜合案內證據資料，依調查所得，已詳敘Ｂ男確有所載強制
    猥褻（甲女、乙女）各犯行之論證，就其聲請勘驗所有打田
    機駕駛座內空間大小、傳喚證人黃福仁證明所購買之打田機
    數量等情，何以不具調查之必要性，已記明其裁酌理由，以
    事證明確，未再為其他無益之調查，難認有所指證據調查未
    盡之違法。
七、是否宣告緩刑，屬為裁判之法院得依職權裁量之事項，當事
    人自不得以未宣告緩刑，執為第三審上訴之理由。原判決依
    案內事證整體觀察判斷，衡酌Ｃ男所犯情狀，認尚無刑法第
    74條第1 項以暫不執行刑罰為適當之情形，未為緩刑之宣告
    ，並不違法。
八、上訴人2 人其餘上訴意旨，係置原判決所為明白論斷於不顧
    ，仍持已為原判決指駁之陳詞再事爭辯，或對於事實審法院
    取捨證據與判斷證明力之職權行使，或無涉犯罪構成要件之
    枝節事項，徒以自己之說詞，任意指為違法，且重為事實之
    爭執，難謂已符合首揭法定上訴要件，應認其等之上訴為不
    合法律上之程式，均予以駁回。
據上論結，應依刑事訴訟法第395條前段，判決如主文。
中    華    民    國   111    年    1     月    26    日
                  刑事第九庭審判長法  官  段  景  榕  
                                  法  官  鄧  振  球  
                                  法  官  楊  力  進  
                                  法  官  宋  松  璟  
                                  法  官  汪  梅  芬  
本件正本證明與原本無異
                                  書記官
中    華    民    國   111    年    1     月    27    日